【裁判字號】    95,交易,129
【裁判日期】    951027
【裁判案由】    過失致死
【裁判全文】
臺灣士林地方法院刑事判決             95年度交易字第129號
公  訴  人  臺灣士林地方法院檢察署檢察官
被      告  甲○○
上列被告因過失致死案件，經檢察官提起公訴（95年度偵字第
1031號），被告於本院準備程序期日就被訴事實為有罪之陳述，
經合議庭裁定由受命法官獨任進行簡式審判程序，判決如下：
    主  文
甲○○因過失致人於死，處有期徒刑伍月，如易科罰金，以銀元
參佰元即新台幣玖佰元折算壹日。
    事  實
一、甲○○於民國95年1 月1 日晚上11時55分許，駕駛車號6585
    -EM 號自用小客車，沿臺北市○○區○○路2 段由北往南方
    向行駛，行經捷運北投站前，應注意車前周圍狀況並隨時採
    取必要措施，而當時雖係夜間，但有照明、視距良好、道路
    亦無障礙物，無任何不能注意之情事；且捷運北投站前交岔
    路口南北兩側路段為雙向四車道，中央設有分向限制線，車
    道上無劃設快慢車道分隔線，且該址無設置速限標誌或標線
    ，依道路交通安全規則第93條規定，該路段速限為50公里。
    甲○○應注意並能注意而疏未注意，駕駛上述自用小客車以
    時速約53.6公里之速度行經該路段；適有陳正雄酒後血中所
    含酒精濃度達163mg/dl，換算吐氣酒精濃度高達0.75mg/l，
    已不能安全駕駛而騎乘車號EBE-119 號輕機車，沿北投路2
    段由南往北方向左轉，未讓甲○○直行車先行，甲○○因超
    速行駛，疏未注意車前狀況，閃避不及發生碰撞。致使陳正
    雄因顱內出血送醫不治死亡。嗣臺北市政府警察局北投分局
    交通分隊員警蔡政興據報到場處理，甲○○即向到場處理員
    警陳明為肇事人並自首接受裁判。
二、案經甲○○自首暨台北市政府警察局北投分局報請臺灣士林
    地方法院檢察署檢察官偵查起訴，被告於本院準備程序期日
    就被訴事實為有罪之陳述，經合議庭裁定改由受命法官獨任
    進行簡式審判程序。
    理  由
一、本件被告所犯非死刑、無期徒刑或最輕本刑有期徒刑三年以
    上之罪，亦非高等法院管轄第一審案件，且於準備程序進行
    中，被告先就被訴事實為有罪之陳述，經告知被告簡式審判
    程序之旨，並聽取檢察官、被告之意見後，本院合議庭裁定
    由受命法官進行簡式審判程序，是本件之證據調查，依刑事
    訴訟法第273 條之2 規定，不受同法第159 條第1 項、第
    161 條之2 、第161 條之3 、第163 條之1 及第164 條至第
    170 條規定之限制，合先敘明。
二、上開犯罪事實，業據被告甲○○於偵查（相驗偵查卷第43頁
    背面參照）、本院審理時（本院95年9 月25日審判筆錄第2
    頁參照）坦承不諱，並據證人高學義於偵查中證述明確，且
    有道路交通事故現場圖、調查報告表（一）（二）、交通事
    故談話紀錄表、道路交通事故補充資料表、相驗屍體證明書
    、驗斷書及現場照片1 份在卷可稽。次查本案肇事原因經台
    北市車輛行車事故鑑定委員會鑑定及台北市車輛行車事故鑑
    定覆議委員會覆議結果，均認：(1)陳正雄駕駛EBE-119 號機
    車，因轉彎車未讓直行車先行，為肇事主因，且血中所含酒
    精濃度超過規定標準（血中所含酒精濃度達163mg/dl，換算
    吐氣酒精濃度高達0.75mg/l，影響判斷及車輛操控）駕車，
    為肇事主因。(2)甲○○駕駛6585-EM 號自用小客車超速行駛
    ，為肇事次因；覆議意見並明示：甲○○駕駛自用小客車為
    直行車有優先路權，依其煞車痕平均長14.15 公尺，換算其
    車時速約53.6公里，有超速行駛之情事。此分別有台北市車
    輛行車事故鑑定委員會95年5 月24日北鑑審字第0953015040
    0 號函檢送之台北市車輛行車事故鑑定委員會鑑定意見書（
    本院卷第24頁參照）、台北市政府交通局95年8 月17日北市
    交五字第09533373600 號函檢送之台北市車輛行車事故鑑定
    覆議委員會鑑定覆議意見書附於本院卷可參（本院卷第61頁
    以下參照）；另有台北市政府警察局北投分局95 年1月23日
    北市警投分刑字第09530152800 號函、行政院國軍退除役官
    兵輔導委員會台北榮民總醫院95年1 月9 日北總企字第0950
    000410號函附於偵查卷可考（偵查卷第60、66 頁 參照）。
    再按道路交通安全規則第93條規定，行車速度，依速限標誌
    或標線之規定，無標誌或標線者，應依下列規定：行車時速
    不得超過50公里。但在未劃設車道線、行車分向線之道路，
    或設有快慢車道分隔線之慢車道，時速不得超過40公里；本
    案捷運北投站前交岔路口南北兩側路段為雙向四車道，中央
    設有分向限制線，車道上無劃設快慢車道分隔線，且該址無
    設置速限標誌或標線，依前述規定，該路段速限為50公里等
    情，亦據台北市交通管制工程處95年9 月8 日北市交工設字
    第09532554100 號函示甚詳（附於本院卷）。從而被告以超
    過速限之速度駕車行駛，既為肇事次因，則其超速行駛因而
    疏未注意車前狀況之過失行為自與陳正雄之死亡結果間，具
    有相當因果關係。本件之事證明確，被告犯行堪以認定。
三、查刑法於94年1 月7 日修正通過，於94年2 月2 日公布，並
    於95年7 月1 日施行。按行為後法律有變更者，適用行為時
    之法律，但行為後之法律有利於行為人者，適用最有利於行
    為人之法律，修正後之刑法第2 條第1 項定有明文。此條規
    定乃與刑法第1 條罪刑法定主義契合，而貫徹法律禁止溯及
    既往原則，係規範行為後法律變更所生新舊法律比較適用之
    準據法，是刑法第2 條本身雖經修正，但刑法第2 條既屬適
    用法律之準據法，本身尚無比較新舊法之問題，應一律適用
    裁判時之現行刑法第2 條規定以決定適用之刑罰法律。又本
    次刑法修正之比較新舊法，應就罪刑有關之共犯、未遂犯、
    想像競合犯、牽連犯、連續犯、結合犯，以及累犯加重、自
    首減輕暨其他法定加減原因（如身分加減）與加減例等一切
    情形，綜其全部罪刑之結果而為比較（最高法院95年度第8
    次刑庭會議決議可資參照），茲就本案適用法條相關部分比
    較新舊法如下：
    (1)刑法分則編各罪所定罰金之貨幣單位原為銀元，且依修正
      前刑法第33條第5 款規定，罰金刑為1 銀元以上，而有關
      罰金倍數之調整及銀元與新台幣之折算標準，則定有「罰
      金罰鍰提高標準條例」及「現行法規所定貨幣單位折算新
      台幣條例」，除罰金以1 銀元折算3 元新台幣外，並將72
      年6 月26日以前修正之刑法部分條文罰金數額提高10倍，
      其後修正者則不再提高倍數，修正後刑法第33 條 第5 款
      則將罰金刑提高為新台幣1 千元以上，並以百元計算之，
      且因刑法第33條第5 款所定罰金貨幣單位既已改為新台幣
      ，刑法分則編各罪所定罰金之貨幣單位亦應配合修正為新
      台幣，且考量刑法修正施行後，不再適用「現行法規所定
      貨幣單位折算新台幣條例」，為使刑法分則編各罪所定罰
      金之最高數額與刑法修正前趨於一致，爰增訂刑法施行法
      第1 條之1 規定，將刑法分則編各罪所定罰金之貨幣單位
      均改為新台幣，並將72年6 月26日以前修正之刑法部分條
      文罰金數額提高為30倍，其後修正者則提高為3 倍，是以
      刑法分則編各罪所定罰金刑之最高數額，於上開規定修正
      後仍屬一致，並無不同，但其罰金刑之最低數額，則比修
      正前提高，自以修正前之規定對被告較為有利。
    (2)又被告行為時之刑法第62條規定：「對於未發覺之罪自首
      而受裁判者，減輕其刑。但有特別規定者，依其規定。」
      ，至95年7 月1 日施行之刑法第62條則規定：「對於未發
      覺之罪自首而受裁判者，得減輕其刑。但有特別規定者，
      依其規定。」，比較修正前後之自首規定之法律效果，以
      修正前之規定「必減輕其刑」較修正後之「得減輕其刑」
      有利於被告。
    (3)被告行為時之刑法第41條第1 項前段規定：「犯最重本刑
      為5年 以下有期徒刑以下之刑之罪，而受6 個月以下有期
      徒刑或拘役之宣告，因身體、教育、職業、家庭之關係或
      其他正當事由，執行顯有困難者，得以1 元以上3 元以下
      折算1 日，易科罰金。」又修正前罰金罰鍰提高標準條例
      第2 條（於95 年7月1 日修正刪除）規定，就其原定數額
      提高為100 倍折算1 日，則本件被告行為時之易科罰金折
      算標準，最高得以銀元300 元折算1 日，經折算為新臺幣
      後，最高得以新臺幣900 元折算為1 日。惟95年7 月1日
      施行之刑法第41條第1 項前段則規定：「犯最重本刑為5
      年以下有期徒刑以下之刑之罪，而受6 個月以下有期徒刑
      或拘役之宣告者，得以新臺幣1,000 元、2,000 元或
      3,000 元折算1 日，易科罰金。」比較修正前後之易科罰
      金折算標準，以修正前之規定，較有利於被告。
    (4)準此而論，經綜合比較新舊法結果，新法並無較有利於被
      告，自應整體依刑法第2 條第1 項前段規定，適用行為時
      之修正前規定，合先敘明。
四、核被告所為，係犯刑法第276 條第1 項之過失致死罪。又被
    告於肇事後，在未被有偵查犯罪職權之公務員發覺前，主動
    向前往處理車禍之員警自首犯罪，並接受裁判，此有台北縣
    政府警察局道路交通事故肇事人自首情形紀錄表在卷可查（
    見偵查卷第24頁），自應依修正前刑法第62條前段規定減輕
    其刑。爰審酌被告駕駛疏忽，致生本件事故致人死亡，惟斟
    酌被告與被害人之過失程度，及因與告訴人請求賠償之差距
    過大，未能達成和解，惟犯後坦承犯行，顯有悔悟之心等一
    切情狀，量處如主文所示之刑，並依修正前規定諭知易科罰
    金之折算標準。
據上論斷，應依刑事訴訟法第273 條之1 第1 項、第299 條第1
項前段，刑法第2 條第1 項前段、第276 條第1 項前段、修正前
第62條前段，第41條第1 項，罰金罰鍰提高標準條例第1 條前段
、刪除前第2 條、現行法規所定貨幣單位折算新台幣條例第2 條
，判決如主文。
本案經檢察官高俊申到庭執行職務
中    華    民    國    95    年    10    月    27    日
                  刑事第五庭法  官  朱瑞娟
以上正本證明與原本無異。
如不服本判決，應於判決送達後10日內，向本院提出上訴狀。
                            書記官  丁梅芬
中    華    民    國    95    年    11    月    1     日
附錄本案論罪科刑法條之依據：
中華民國刑法第276 條（過失致死罪）
因過失致人於死者，處2 年以下有期徒刑、拘役或2 千元以下罰
金。
從事業務之人，因業務上之過失犯前項之罪者，處 5 年以下有期
徒刑或拘役，得併科 3 千元以下罰金。


司法院資訊處製作；財團法人民間司法改革基金會備份。
